【裁判字號】    92,訴,1177
【裁判日期】    920905
【裁判案由】    偽造貨幣
【裁判全文】
臺灣高雄地方法院刑事判決                        九十二年度訴字第一一七七號
    公  訴  人  臺灣高雄地方法院檢察署檢察官
    被      告  乙○○
    被      告  甲○○
    指定辯護人  本院公設辯護人丁○○
右列被告等因偽造貨幣案件，經檢察官提起公訴（九十一年度偵字第二七六一一號、
九十二年度第二四四一號），本院判決如左：
    主  文
乙○○、甲○○共同連續行使偽造之通用紙幣，各處有期徒刑壹年拾月。均緩刑伍年
，緩刑期間均付保護管束。
扣案之偽造面額新臺幣壹仟元紙幣肆拾伍張（編號ＡＫ６７３２９９ＷＣ參張、ＡＬ
００３２８６ＸＣ壹張、ＡＬ１３５８６８ＵＨ壹張、ＢＭ４１２５９１ＺＡ拾張、
ＣＲ１６０３０４ＸＥ柒張、ＣＲ２４２５１３ＸＥ參張、ＣＲ２６７５８９ＶＧ壹
張、ＥＲ２９４４７８ＹＤ捌張、ＥＳ１５３４３９ＷＨ壹張、ＦＮ３５８０６１Ｘ
Ｇ陸張、ＨＮ６７５５４７ＹＣ肆張）均沒收。
    事  實
一、乙○○與甲○○於民國九十一年十一月五日十五時許，在高雄市○○○路上之「
    根來早餐店」內，經年籍姓名均不詳綽號「忠源」之成年男子告知以假鈔先至金
    飾店購買金飾，再持往當鋪典當即可因而賺取現金後，二人即基於意圖供行使之
    用之犯意聯絡，由乙○○以新臺幣（下同）五千元、甲○○以一萬元之代價，向
    該名綽號「忠源」之男子購買偽造新版面額一千元通用紙幣四十五張（真鈔與偽
    鈔之兌換比例為一比三，起訴書載為一比四，編號詳後述）而共同收集之。乙○○與甲○○於取得上開四十五張偽造新版面額一千元通用紙幣後，旋即基於行使
    偽造通用貨幣之概括犯意聯絡，由甲○○騎乘車牌不詳之機車搭載乙○○前往高
    雄市區尋找銀樓以上開偽鈔購買金飾，連續於：（一）同日十八時許，共同前往
    位於高雄市苓雅區○○○街一○○號丙○○所經營之「金義發銀樓」，由甲○○
    選定一條價值二萬二千元之金項鍊後，乙○○即先出外發動機車以接應甲○○，
    再由甲○○向丙○○表明購買該條金項鍊，並交付上開偽造之一千元紙幣其中二
    十二張予丙○○而行使之，甲○○於取得上開金飾後即逃離該銀樓，並搭乘在外
    準備接應由乙○○所駕駛之前開機車一同離去；（二）同日十八時十五分許，再
    共同前往高雄市苓雅區○○○路二二八之一號王進登所經營之「喬登珠寶精品店
    」，先由乙○○選定一只黃金戒指，並以舊戒指換取上開該只黃金戒指而不足金
    額部分補差額之方式，向當時正在該精品店內之王進登之妻戊○○購買該只戒指
    ，而交付上開偽造之一千元紙幣其中三張予戊○○而行使之，乙○○於取得該只
    戒指後，亦先出外發動機車以接應甲○○，甲○○則於另選定項鍊一條及戒指一
    只後，亦持上開偽造之一千元紙幣其餘二十張，另連同二百元真鈔共二萬零二百
    元交付予戊○○以購買上開項鍊及戒指而行使之，待該批金飾為戊○○包裝完畢
    置於桌上時，甲○○即拿取該批金飾逃離該精品店，並與在外接應之乙○○一同
    駕駛機車離去，其後，乙○○將該只戒指持往國民市場附近之某當鋪，而甲○○
    則持其餘金飾至興中路之某當鋪均加以典當得款花用。嗣經警依喬登珠寶精品店
    所提供之監視錄影帶影像，於九十一年十二月二十一日通知乙○○至警局經丙○○、戊○○指認確為上開行使偽鈔之其中一人後，始查悉上情。
二、案經高雄市政府警察局苓雅分局移送臺灣高雄地方法院檢察署檢察官偵查起訴。
    理  由
一、右揭犯罪事實，業據被告乙○○、甲○○於警詢、偵查中及本院審理時坦承不諱
    ，核與證人即被害人丙○○、戊○○於警詢、偵查中及本院審理時所證述被告二
    人如何行使上開偽造一千元紙幣之情節大致相符，並有喬登珠寶精品店內監視錄
    影機所翻拍二人購買金飾之照片一幀附卷可稽；且將在喬登珠寶精品店現場所採
    集之指紋送往內政部警政署刑事警察局鑑驗結果，該局亦認：送鑑現場指紋，經
    比對結果分與乙○○指紋卡右環指、右中指、左小指指紋相符等語，有該局九十
    一年十二月二十四日刑紋字第○九一○三一二九九九號鑑驗書一紙在卷足參（九
    十二年偵字第二四四一號偵查卷第四頁）；此外，並有前揭偽造之一千元紙幣四
    十五張（分別編號ＡＫ６７３２９９ＷＣ三張、ＡＬ００３２８６ＸＣ一張、Ａ
    Ｌ１３５８６８ＵＨ一張、ＢＭ４１２５９１ＺＡ十張、ＣＲ１６０３０４ＸＥ
七張、ＣＲ２４２５１３ＸＥ三張、ＣＲ２６７５８９ＶＧ一張、ＥＲ２９４４
    ７８ＹＤ八張、ＥＳ１５３４３９ＷＨ一張、ＦＮ３５８０６１ＸＧ六張、ＨＮ
    ６７５５４７ＹＣ四張）扣案可佐，又該一千元紙幣四十五張經送中央銀行發行
    局鑑定結果，該局函覆略以：該批均以彩色噴墨方式仿印，僅號碼ＦＮ３５８０
    ６１ＸＧ者一張無隱藏字，其餘以透明漆仿隱藏字，以壓凸方式仿凹版印紋凸起
    效果，紙質與真鈔不同，水印以灰色墨在紙張背面仿菊花圖案，另以灰色墨在紙
    張正面仿面額數字；安全線以黏貼箔膜（含面額數字）仿鈔券正面五段裸露部分
    ，無折光變色效果；左下角面額數字，無折光變色反應等語，因而鑑定前揭四十
    五張一千元紙幣均屬偽造，有該局九十二年三月十日台央發字第○九二○○一三
    六四二號函附卷可佐，綜合上述各項證據資料，足認被告二人自白與事實相符，
    事證應屬明確，犯行均堪以認定。
二、核被告乙○○、甲○○二人所為，均係犯刑法第一百九十六條第一項前段行使偽
    造之通用紙幣罪。被告二人就上開行使偽造通用紙幣罪，彼此間有犯意聯絡及行
    為分擔，俱為共同正犯。渠等收集偽造通用紙幣後，復持以行使，收集偽造通用
紙幣之低度行為，應為行使之高度行為所吸收，不另論罪。再渠等行使偽造之通
    用紙幣，本質上當然含有詐欺之性質，不再論以詐欺罪。被告二人先後行使偽造
    通用紙幣之犯行，時間緊接，方法相同，觸犯構成要件相同之罪名，顯係基於概
    括犯意為之，應依刑法第五十六條之規定論以一罪，並加重其刑。本院衡之被告
    二人行使上開偽造之紙幣購買金飾用以換取現金，投機僥倖之行徑雖不足取，惟
    二人實尚屬年輕，應係思慮不周始為上開犯行，且嗣後被告已賠償證人即被害人
    丙○○及戊○○二人之損害，而二位被害人於本院審理時亦已表明願原諒被告二
    人之情（見刑事卷第三二頁、第三三頁），然其所犯之前揭罪名乃係三年以上十
    年以下有期徒刑之罪，如處法定最低度之刑仍嫌過重，衡情不無可憫之處，爰依
    刑法第五十九條規定減輕其刑，並依法先加後減。爰審酌被告二人僅因一時貪慾
    ，即共同行使偽造之一千元通用紙幣，實已影響社會正常之金融秩序，並混亂貨
    幣市場之交易，行為實有不該，惟考量渠等於犯後已全然坦承犯行，態度尚屬良
    好，雖二人於少年時期曾有非行紀錄，惟於滿十八歲後，則均無何前科資料，有
    臺灣高等法院被告全國前案紀錄表二份在卷足稽，且如前述，被告已賠償被害人
    之損失，被害人並已表明願原諒被告等一切情狀，各量處如主文所示之刑。又被
    告等前均未曾受有期徒刑以上刑之宣告，有上開前科表二份在卷可佐，渠等因一
    時失慮，方觸刑章，事後皆已坦承犯行，深具悔意，經此偵審程序及刑之宣告後
    ，應知警惕而無再犯之虞，本院因認暫不執行其刑為當，均予以宣告緩刑五年，
    以啟自新，惟為確實使被告二人有正確之法律觀念並提供必要之協助及督促，且
    依渠等之智識、年齡，及所犯情節認有加以追蹤觀護之必要，亦併依刑法第九十
    三條第一項之規定，宣告緩刑期內付保護管束，俾由地方法院檢察署之觀護人予
    以適當之督促，並發揮附條件緩刑制度之立意及避免短期自由刑執行所肇致之弊
    端，以觀後效。至扣案之一千元紙幣四十五張（編號ＡＫ６７３２９９ＷＣ三張
    、ＡＬ００３２８６ＸＣ一張、ＡＬ１３５８６８ＵＨ一張、ＢＭ４１２５９１
    ＺＡ十張、ＣＲ１６０３０４ＸＥ七張、ＣＲ２４２５１３ＸＥ三張、ＣＲ２６
    ７５８９ＶＧ一張、ＥＲ２９４４７８ＹＤ八張、ＥＳ１５３４３９ＷＨ一張、
    ＦＮ３５８０６１ＸＧ六張、ＨＮ６７５５４７ＹＣ四張），均係偽造之紙幣，
    業如前述，不論屬於被告與否，均應依刑法第二百條之規定沒收之。
三、另被告乙○○、甲○○雖曾於偵查中或本院審理時分別提出大同醫院診斷證明書
    及國軍金門醫院診斷證明書，其上並各別記載乙○○曾於案發前之同年十月三十
    一日受有「頭部外傷併腦震盪、頭皮撕裂傷」之傷害（刑事卷第八三頁），而甲○○則於九十一年六月二十五日經診斷有精神分裂等疾病，然查：
（一）被告二人於本院審理時，對於自已所為之上開犯行，於接受訊問時，雖均屬較
      為被動之回答，惟尚均能明確將案情供明在卷，並明瞭上開所為係屬違法之情
      事，衡情應不致於有心神喪失或精神耗弱之情狀發生才是。
（二）且經本院函請財團法人台灣省私立高雄仁愛之家附設慈惠醫院就被告二人鑑定
      於行為當時有無達心神喪失或精神耗弱之程度，鑑定結果均係認：二人並未達
      達心神喪失或精神耗弱之程度，有該院九十二年七月三十日九十二附慈精字第
      一四五九號，及同年八月一日九十二附慈精字第一四七二號函所檢附之鑑定報
      告書二份附卷可憑（刑事卷第四十七頁至第六十七頁），亦同本院上開之所認
      。
      從而，被告二人於行使上開偽造一千元紙幣行為時，自無刑法第十九條之情事
      ，而有不罰或減輕其刑之可能，併此敘明。
據上論斷，應依刑事訴訟法第二百九十九條第一項前段，刑法第二十八條、第五十六
條、第一百九十六條第一項、第五十九條、第二百條、第七十四條第一款、第九十三
條第一項，罰金罰鍰提高標準條例第一條前段，判決如主文。
本案經檢察官周天畏到庭執行職務。
中      華      民      國      九十二      年      九      月    五    日
                                  臺灣高雄地方法院刑事第十庭
                                      法  官  楊  宗  翰
右正本證明與原本無異。
如不服本判決，應於判決送達後十日內，向本院提出上訴狀。
                                      書記官  陳  怡  真
中      華      民      國      九十二      年      九      月    八    日
附錄本判決論罪科刑法條全文：
中華民國刑法第一百九十六條
行使偽造、變造之通用貨幣、紙幣、銀行券，或意圖供行使之用而收集或交付於人者
，處三年以上十年以下有期徒刑，得併科五千元以下罰金。
收受後方知為偽造、變造之通用貨幣、紙幣、銀行券而仍行使，或意圖供行使之用而
交付於人者，處五百元以下罰金。
第一項之未遂犯罰之。


司法院資訊處製作；財團法人民間司法改革基金會備份。
